【裁判字號】    99,易,1531
【裁判日期】    991129
【裁判案由】    詐欺
【裁判全文】
臺灣高雄地方法院刑事判決              99年度易字第1531號
公  訴  人  臺灣高雄地方法院檢察署檢察官
被      告  林義智
上列被告因詐欺案件，經檢察官提起公訴（99年度偵字第10956號）
，本院判決如下：
    主  文
林義智幫助犯詐欺取財罪，處有期徒刑貳月，如易科罰金，以新
臺幣壹仟元折算壹日。
    事  實
一、(一)林義智明知金融機構之帳戶為個人理財之重要工具，係個
    人財產、信用之表徵，如將帳戶之金融卡及密碼交予他人使
    用，將有作為財產犯罪工具之可能，且亦知詐欺集團經常利
    用所取得之他人存款帳戶進行轉帳，目的即在取得詐欺款項
    並掩飾其等犯行，以逃避執法人員之查緝，竟仍容任所提供
    之帳戶可能被詐欺集團用以為詐欺取財結果之發生，而基於
    幫助他人實施詐欺取財犯罪之不確定故意，於民國（下同）
    98年12月8 日14時許，在高雄市苓雅區○○○路與和平路口
    ，將其向中華郵政股份有限公司林園郵局（下稱林園郵局）
    所申請開立之局號000000-0、帳號000000-0號帳戶之存摺、
    提款卡及密碼（下稱系爭林園郵局帳戶資料），交付予真實
    姓名年籍不詳綽號「欽仔」及「阿忠」之成年男子，容任「
    欽仔」、「阿忠」所屬之詐欺集團使用。(二)詎該詐欺集團在
    取得林義智上開帳戶之金融卡及密碼後，即基於意圖為自己
    不法所有之犯意聯絡，先於98年12月9 日8 時許，撥打電話
    向許雅筑詐稱係桃園縣政府警察局林警官以許雅筑帳戶涉及
    詐欺必須申請帳戶監管，許雅筑遂陷於錯誤於同日下午15時
    14分許，依佯稱係書記官之詐騙集團成員電話指示，就近前
    至南投縣仁愛鄉○○路83號仁愛郵局匯款新臺幣（下同）9
    萬元至林義智系爭林園郵局帳戶。嗣許雅筑於同日18時許，
    發覺受騙而報警處理後，循線查悉上情。
二、案經高雄縣政府警察局林園分局報請臺灣高雄地方法院檢察
    署檢察官偵查起訴。
    理  由
壹、證據能力部分
一、按「被告以外之人於審判外之陳述，雖不符前4 條之規定，
    而經當事人於審判程序同意作為證據，法院審酌該言詞陳述
    或書面陳述作成時之情況，認為適當者，亦得為證據。當事
    人、代理人或辯護人於法院調查證據時，知有第159 條第1
    項不得為證據之情形，而未於言詞辯論終結前聲明異議者，
    視為有前項之同意。」刑事訴訟法第159 條之5 定有明文。
二、本案認定事實所引用之卷內證據資料，除原已符同法第159
    條之1 至第159 條之4 規定，及法律另有規定等傳聞法則例
    外規定，而得作為證據外，並無證據證明係公務員違背法定
    程式所取得，而檢察官於本院行準備程序時，已同意其作為
    本案證據之證據能力，被告雖表示無意見，但未於言詞辯論
    終結前聲明異議，本院審酌前揭陳述作成時之情況，並無違
    法取證之瑕疵，亦認以之作為證據為適當，是本件有關被告
    以外之人於審判外之言詞或書面陳述等供述證據，依前揭法
    條意旨，自均得為證據。
貳、認定事實所憑之證據及理由
一、訊據被告林義智固坦承有於前揭時間、地點交付系爭林園郵
    局帳戶資料予綽號「欽仔」、「阿忠」之成年男子，惟矢口
    否認有何幫助詐欺犯行，辯稱：伊不是故意的，那時候看報
    紙分類廣告應徵司機工作，對方要伊提供郵局提款卡、密碼
    ，對方說把小姐賺的錢，扣掉我自己的薪水後，把錢匯到我
    的帳戶，到時他們可以拿伊的提款卡、密碼領錢，那時候伊
    剛從台北下來，只想要在高雄找個工作安定的生活，伊錯在
    沒有打165 詢問，相信了對方，伊當時有問伊女友，但伊當
    時想要找工作，也沒有應徵過八大行業，所以想說他們可以
    比較隱密，之後伊也一直打對方電話要求取回提款卡和存摺
    等語。
二、然查：
  (一)依證人陳志明於本院審理時遠距具結證述「（檢察官問：
    你之前有無看報紙應徵司機的工作？）有，大約兩年多前。
    （檢察官問：你在99年1 月4 日17時2 分許，有無打電話給
    反詐騙諮詢專線？）有，有打165 。我不知道正確時間，大
    概是那時，我已經忘記了。當時看報只要找工作，看到有疑
    似可能有奇怪電話，就打165 去請他們，問他們這個是不是
    詐騙，因為報紙上面的求職欄沒有住址，只有電話，打過去
    又感覺很奇怪。那天不記得，應該是自由時報。廣告內容也
    忘記了，不可能記得六個月之前的事情，且印象不深刻。（
    檢察官問：你有無跟對方聯繫應徵的場所與時間？）沒有聯
    繫，他有要我提供個人資料，我就打165 去諮詢。（檢察官
    問：為何對方要你提供帳戶與存摺你會覺得奇怪？）當然，
    大部分的人都會認為奇怪吧。（審判長問：當初你打電話過
    去時應徵司機工作時，他跟你要哪些資料？）身分證、還要
    我去開戶。他是要我提供存摺，我覺得要提供存摺就很奇怪
    ，所以就沒有跟他講下去，後來就打給165 。165 就說不要
    相信那個，那個可能是假的。」等語（見本院卷第29頁至第
    31頁），堪認以被告得見的應徵司機廣告之時，社會大眾業
    已形成並具有辨別詐騙廣告的基本見識與循查方法，被告就
    此亦稱有詢問其女友，益見被告當時亦已有所察覺。復以
    被告既能知悉收受其系爭林園郵局帳戶資料者係綽號「欽仔
    」、「阿忠」之人，且依其指示於交付前先將該帳戶內剩餘
    金額全數領出後始為交付，顯見被告與對方接觸並非短暫，
    此由被告所使用之威寶電信帳單顯示與0000000000號首次通
    聯紀錄長達680 秒（見偵訊卷第12頁）可徵，然被告就此接
    觸期間並未陳述有何因懷疑而詢問對方並經對方說服之受騙
    過程，輔以被告於交付後持續於98年12月8 日、12月9 日、
    12月10日、12月11日多次與0000000000聯繫而未接通之情況
    （見偵訊卷第18頁至第35頁及本院卷第36頁筆錄所載被告陳
    述），僅進行聯繫取回之動作而未有一般發覺受騙取帳戶資
    料所採取之報警或申報帳戶警示等舉止反應，益見被告於交
    付系爭林園郵局帳戶資料時已可預見並容任該帳戶資料為詐
    騙集團使用而仍予交付，其上揭辯稱無幫助詐欺取財之故意
    顯係卸責之詞，不足採信。
  (二)詐欺集團於前揭時間以上開方法詐使被害人許雅筑匯款9 萬
    元至被告申設之系爭林園郵局帳戶內，並隨即遭提領一空之
    事實，為被告所不爭執，並經證人即被害人許雅筑於警詢時
    證述綦詳（見警詢卷第6 頁至第8 頁），復有郵政國內匯款
    執據在卷可憑（見警詢卷第14頁），核與被告系爭林園郵局
    帳戶交易查詢資料（見警詢卷第11頁）相符，足見系爭林園
    郵局帳戶確已為詐欺集團用以詐騙被害人許雅筑匯款。
  (三)綜合以上，本件事證明確，被告幫助詐欺取財犯行已堪認定
    。
三、論罪科刑：
  (一)按刑法上之幫助犯，係對於犯罪與正犯有共同之認識，而
    以幫助之意思，對於正犯資以助力，而未參與實施犯罪之行
    為者而言。是以，如未參與實施犯罪構成要件之行為，且係
    出於幫助之意思提供助力，即屬幫助犯，而非共同正犯。
    核被告將系爭中國信託帳戶之金融卡及密碼，提供予詐欺集
    團使用，使詐欺集團得基於詐欺取財之犯意，向許雅筑詐得
    財物之行為，並無證據證明被告有參與詐欺取財犯行之構成
    要件行為，揆諸前揭說明，自應論以幫助犯。
  (二)核被告所為，係對於詐欺集團成員遂行詐欺取財犯行資以
    助力，係犯刑法第30條第1 項前段、第339 條第1 項之幫助
    詐欺取財罪。另被告係幫助犯，爰依刑法第30條第2 項之
    規定，按正犯之刑減輕之。
  (三)爰審酌被告明知目前國內詐騙行為猖獗，竟仍將帳戶交付他
    人使用，使詐欺集團用以為詐欺取財之犯行，不僅造成執法
    機關不易查緝，嚴重危害社會治安，助長社會詐騙歪風，更
    造成被害人求償困難，惟念及被告並未實際參與詐欺取財犯
    行，當時又急於求職謀生而一時失慮，且於本院審理後階段
    承認其錯誤，前無因故意犯罪經判處有期徒刑以上刑之犯罪
    （見本院卷第4 頁所附臺灣高等法院被告前案紀錄表），應
    能期許被告反省悔過，並參酌被害人遭詐騙之金額為9 萬元
    及檢察官當庭求處有期徒刑2 月等一切情狀，量處如主文所
    示之刑及易科罰金之折算標準。
四、綜合以上，應依刑事訴訟法第299 條第1 項前段，刑法第33
    9 條第1 項、第30條第1 項前段、第2 項、第41條第1 項前
    段，刑法施行法第1 條之1 ，判決如主文。
本案經檢察官曾財和到庭執行職務。
中    華    民    國    99    年    11    月    29    日
                  刑事第十三庭  審判長  法  官  黃蕙芳
                                        法  官  王參和
                                        法  官  楊智守
以上正本證明與原本無異。
如不服本判決應於收受判決後10日內向本院提出上訴書狀，並應
敘述具體理由。其未敘述上訴理由者，應於上訴期間屆滿後20日
內向本院補提理由書(均須按他造當事人之人數附繕本)「切勿逕
送上級法院」。
中    華    民    國    99    年    11    月    29    日
                                        書記官   蔡毓琦
附錄論罪科刑法條
中華民國刑法第339條
意圖為自己或第三人不法之所有，以詐術使人將本人或第三人之
物交付者，處5 年以下有期徒刑、拘役或科或併科1 千元以下罰
金。
以前項方法得財產上不法之利益或使第三人得之者，亦同。
前二項之未遂犯罰之。

司法院資訊處製作；財團法人民間司法改革基金會備份。
